【裁判字號】    89,重訴,155
【裁判日期】    900321
【裁判案由】    確認債權不存在等
【裁判全文】
臺灣桃園地方法院民事判決  八十九年度重訴字第一五五號
    原      告  甲○○
                乙○○
                          共同.
    共      同
    訴訟代理人  楊肅欣律師
    複  代理人  孫立虹
    被      告  丁○○
    訴訟代理人  陳建昌律
右當事人間確認債權不存在等事件，本院判決如左：
    主    文
確認被告對原告乙○○簽發如附表所示之票據及借款於超過新台幣壹佰陸拾萬元部分
之債權不存在。
原告其餘之訴駁回。
訴訟費用由被告負擔五分之三，餘由原告負擔。
    事    實
甲、原告方面：
    一、聲明：
        (一)確認被告與原告乙○○間新台幣（下同）七百零三萬九千五百元之借款及
          票款債權不存在。
        (二)被告應將原告甲○○所有坐落桃園縣蘆竹鄉○○○段草子崎小段四二０地
          號土地，面積一００五三平方公尺（下稱系爭土地），於八十八年蘆竹地
          政事務所蘆資字第一０四０四０號收件，八十八年三月三十一日登記，所
          設定本金最高限額六百萬元，權利範圍二四分之八之抵押權登記予以塗銷
          。
        (三)  鈞院八十九年度民執字第一四四三七號拍賣抵押物強制執行事件所為之
          強制執行程序，應予撤銷。
    二、陳述：
        (一)按執行名義無確定判決同一之效力者，如有債權不成立或消滅或妨礙債權
          人請求之事由發生，債務人亦得於強制執行程序終結前提起異議之訴。強
          制執行法第十四條第二項定有規定。而請求之基礎事實同一者。擴張應受
          判決事項之聲明原告得為訴之追加。民事訴訟法第二百五十五條第一項第
          二款及第三款分別定有明文。查原告之所以提起本訴，主要是因被告於八
          十九年三月二十八日向  鈞院聲請拍賣抵押物，主張原告乙○○於八十四
          年九月二十六日向其借款七百零三萬九千五百元，約定於八十四年十二月
          二十五日清償，詎料屆期後竟未清償，故而聲請拍賣抵押物。並經  鈞院
          以八十九年度拍字第九二四號民事裁定准許在案。然查原告乙○○曾與被
          告雖就消費借貸有所約定，且原告並簽發本票乙張（發票日為八十四年九
          月二十六日，到期日為八十四年十二月二十五日，面額為九百萬元）交被
          告收執以為擔保，但被告迄未將七百零三萬九千五百元交付原告乙○○，
          則消費借貸契約並未具備金錢之交付要件而不生效力，故兩造間之債權不
          存在。茲因被告已將上開裁定向  鈞院聲請強制執行，而由於拍賣抵押物
          裁定並無實體確定力，爰依法追加提起異議之訴，以符實際。
        (二)按稱消費借貸者，謂當事人一方移轉金錢之所有權於他方，而約定他方以
          種類、品質、數量相同之物返還之契約。民法第四百七十四條第一項定有
          明文。查原告乙○○於八十八年間與被告雖就消費借貸有所約定，且原告
          並簽發本票乙張交被告收執以為擔保，但原告迄未將七百萬元交付原告李
          清獻，則依上法條規定，消費借貸契約並未具備金錢之交付要件而不生效
          力，故兩造間之借款債權及本票債權均亦不存在。
        (三)次查抵押權之成立，以債權已存在為前提，若債權不存在，抵押權亦不成
          立，抵押權全為債權之存在而成立，是為抵押權成立上之從屬性。抵押權
          之成立，違其成立上之從屬性者，應屬無效。故縱有抵押權登記，該抵押
          權亦屬無效（最高法院七十年台上字第一四八八號判例參照）。查原告李
          兩成前於八十八年三月間為擔保原告乙○○向被告借款債權之受償，而提
          供系爭土地權利範圍二四分之三設定本金最高限額六百萬元之抵押權，惟
          原告乙○○實際上並未向被告借得任何款項，消費借貸契約無效，故縱抵
          押權已登記完畢，應屬無效。且被告已向  鈞院聲請拍賣抵押物事件裁定
          ，為確保權益，爰不得不依法向  鈞院起訴以為救濟。
        (四)本件被告主張原告乙○○向其借款之證據，為於八十九年三月二十八日聲
          請時提出之八十四年九月二十六日簽發，面額為九百萬元之本票。因事實
          與證據不符，  鈞院乃令其補正，被告遂於八十九年四月二十四日提出本
          票八張及支票一張，總金額為四百一十九萬元，除與聲請狀所稱之七百萬
          元之借款不符外，亦與本票到期日即被告抗辯之清償期不合。而於  鈞院
          審理時，被告又改稱為原告乙○○承受花旗銀行貸款二百五十萬元，並代
          繳銀行利息三十七萬三千五百元，本票四百十九萬元，以上共計七百零六
          萬三千五百元。因此，本件被告既未能證明原告乙○○向其借款金額若干
          ，是債權應不存在。
        (五)次按確認法律關係不存在之訴，如被告主張法律關係存在時，應由被告負
          舉證之責任（最高法院四十二年台上字第一七０號判例參照），而當事人
          主張有利於己之事實，就其事實有舉證之責任，民事訴訟法第二百七十七
          條定有明文。本件原告乙○○起訴主張兩造間之借款債權不存在，被告抗
          辯債權存在，自應就此有利事實負舉證責任。然被告初則抗辯為原告李清
          獻承受花旗銀行貸款二百五十萬元，為原告乙○○代繳銀行利息三十七萬
          三千五百元，本票四百十九萬元（欠林先生四百多萬元由我替他還），共
          七百零六萬三千五百元云云。繼則抗辯代償本票四百零九萬元，花旗銀行
          貸款二百五十萬元，支票十萬元，利息三十二萬九千五百元，共七百零一
          萬九千五百元。嗣後又抗辯代原告乙○○代償花旗銀行貸款二百五十萬元
          ，銀行利息三十二萬九千五百元，倪方良之借款四十萬元，林秋彬借款一
          百二十萬元，被告本人欠款二百六十一萬元，共七百零三萬九千五百元。
          前後供述並不一致，顯為臨訟拼湊之詞，自不可採。
        (六)被告抗辯原告乙○○於八十八年三月二十二日邀集被告、訴外人倪方良、
          林秋彬三人在證傑建設股份有限公司相商解決之道，最後達成原告乙○○
          積欠花旗銀行、倪方良、林秋彬之債務皆由被告清償及原告乙○○須以原
          告甲○○之土地為被告設定最高限額抵押權以供擔保之協議。原告否認有
          如被告所述之事實，且依常理，既有協議自應立字據以為憑證，空口白話
          ，誰能相信？
        (七)又被告一再抗辯代原告乙○○承受花旗銀行貸款二百五十萬元，其真意為
          債務承擔，然依民法第三百零一條規定之債務承擔，非經債權人承認，對
          於債權人不生效力。且須履踐同法第三百零二條所定定相當期限催告債權
          人確答是否承認之程序。兩造間非惟無任何債務承擔之契約，且被告口口
          聲聲稱替原告乙○○承擔花旗銀行債務，但從未通知花旗銀行承擔債務之
          事實，而花旗銀行之借款人仍為原告乙○○與女李思儀，足證被告所辯為
          片面之言，難以採信。
        (八)另關於代訴外人倪方良清償銀行利息部分，依被告所提出之匯款回條之證
          物，其匯款人為倪方良，收款人為乙○○，倘依被告所辯兩造間有協議由
          其代償，被告自可以其名義直接匯入原告乙○○戶頭，何須轉折假借倪方
          良之名義？又被告以其代原告清償倪方良四十萬元借款，而持支票二紙換
          由原告乙○○開立同額本票二紙，然觀其所提本票，型式不同，發票日不
          同，且其發票日在其所稱之協議日（八十八年三月二十二日）之前，在在
          均與常理有違。
        (九)再就訴外人林秋彬所謂一百十八萬元部分，其所示本票同有如倪方良部分
          之瑕疵，不另再述。
        (十)由於訴外人林秋彬、倪方良二人為本事件之利害關係人，因被告設有本金
          最高限額抵押權，故二人與被告通謀虛偽由被告出面主張權利，對其二人
          較為有利，故其證言當然不實。
        (十一)被告執有之本票及支票，事實上是原告乙○○簽發交付訴外人林秋彬，當
          時是每次簽發一張支票即同時開立等額本票一張，以為擔保，此由支票與
          本票日期均相同，且金額一致可知，後來訴外人林秋彬將支票交還原告李
          清獻，本票則搪塞遺失，不意被告竟執有此部分本票而主張權利，茲原告
          乙○○既否認本票債權存在，被告自應就本票債權存在之事實負舉證責任
          。
        (十二)是以，被告雖然執有本票，但其原因關係為何？以及所稱代償之債務，被
          告自應負舉證之責任。然被告並未能舉證以實其說，自難認兩造間有債權
          債務關係存在。而抵押權之成立以債權存在為前提，且抵押權之存續期間
          自八十八年三月三十日至八十九年三月二十九日，茲其間之債權既不存在
          ，抵押權亦失所附麗，茲債權及抵押權既不存在，被告執以向  鈞院聲請
          拍賣抵押物裁定，並據以強制執行，顯有違誤。
    三、證據：提出土地及建物登記簿謄本各乙份、民事裁定乙份、查封登記乙紙（
              以上均為影本）為證，並聲請向桃園縣蘆竹地政事務調取系土地設定
              抵押權之聲請資料。
乙、被告方面：
    一、聲明：原告之訴駁回。
    二、陳述：
        (一)原告乙○○係證傑建設股份有限公司負責人，為資金週轉平日即以個人名
          義簽發支票向被告及訴外人倪方良、林秋彬等調換現金。於八十四年七月
          間原告乙○○以七百萬元之價金，向訴外人倪方良購買坐落中和市○○段
          一三六地號之土地及其上門牌號碼中和市○○路三一五巷八號之建物，後
          該房地登記在訴外人李思儀名下，因原告乙○○未以現金支付價金，為擔
          保買賣價金確能履行及加付利息，從而原告乙○○簽發面額九百萬元之本
          票一紙交予訴外人倪方良收執，詎不及半月（即八十四年八月二日）訴外
          人李思儀及原告乙○○即以上揭不動產向花旗銀行設定四百八十萬元之最
          高限額抵押權，貸款二百五十萬元後，旋於同年十一月十七日以買賣之名
          登記回訴外人倪方良名下，嗣訴外人倪方良得知其房地已被原告乙○○私
          下設定抵押權，即揚言要對原告乙○○提出刑事告訴，原告乙○○為求倖
          免刑事訴訟及民事債務能一併解決，遂於八十八年三月二十二日（即原告
          甲○○設定抵押權之前一星期）邀集被告、訴外人倪方良、林秋彬三人在
          伊公司相商解決之道，最後達成原告乙○○積欠花旗銀行、倪方良及林秋
          彬之債務皆由被告清償，及原告乙○○須以原告甲○○之土地為被告設定
          最高限額六百萬元抵押權以供擔保之協議。
        (二)茲就原告乙○○積欠被告七百零三九千五百元之細節，分述如下：
          (1)訴外人倪方良名下之不動產被原告乙○○、李思儀向花旗銀行設定抵押
            貸款二百五十萬元由被告負責清償，及迄今為止銀行貸款利息十四期計
            三十二萬九千五百元亦由被告以倪方良名義代繳。又先前原告乙○○所
            簽發九百萬元本票，則由倪方良交給被告收執。
          (2)原告乙○○簽發二張面額各二十萬元之支票向倪方良調現，於八十八年
            三月二十二日協商之際，達成協議由被告代償四十萬元之款項，迨被告
            代原告乙○○清償四十萬元借款後，倪方良將二紙支票交由被告，嗣再
            由被告將上開二紙支票向原告乙○○換同面額之本票二紙。
          (3)原告李獻先後簽發面額三十萬元二張、二十五萬元一張、三十三萬元一
            張之支票四紙向林秋彬調現一百一十八萬元，亦係於協商之日以同上模
            式由被告代其清償一百二十萬元，多出二萬元是充利息之用。
          (4)原告乙○○除簽發面額五十一萬元本票一紙及十萬元支票一紙向被告調
            現外，於八十七年一月七日亦以合建之名，向被告購土地並支付訂金一
            百萬元，嗣雙方合意解除合建契約，在解約之際原告乙○○另介紹其外
            甥吳重興向被告購買土地以繼續合建事宜，吳重興並已交付三百萬元給
            被告，然原告乙○○除取回訂金一百萬元，又簽發一紙面額二百萬元本
            票向被告借款二百萬元。
          (5)綜上，原告乙○○向被告借款二百六十一萬元，及被告代其清償債務四
            百四十二萬九千五百萬元，二者合計七百零三萬九千五百元，被告為確
            保此債權，要求原告乙○○提供不動產設定抵押，而原告乙○○遂以其
            兄即原告甲○○之不動產為被告設定最高限額六百萬元之抵押權。
          (6)倘若被告未替原告乙○○清償債務及借款予原告乙○○，則其不可能一
            而再地簽發本票交予被告收執，易言之，被告若有一次未交付現金的話
            ，原告乙○○當無再度簽發本票交予被告收執之理。甚且，尤無事後再
            以其兄即原告甲○○之土地為被告設定抵押權。
          (7)票據係屬無因證券，茲原告乙○○就票據之真正不爭執，是知其亦需負
            票據責任。
    三、證據：提出匯款回條十四紙、本票七紙、合建同意書一份、函乙紙、存證信
              函乙份、他項權利證明書乙份（以上均為影本）、土地登記謄本乙件
              為證，並聲請訊問證人倪方良、林秋彬、吳重興。
丙、本院依職權調閱本院八十九年度拍字第九二四號及八十九年度民執字第一四四三
    七號卷宗，並向花旗銀行股份有限公司調取原告乙○○貸款二百五十萬元之相關
    資料。
        理    由
一、本件原告起訴主張：原告乙○○於八十八年間與被告雖就消費借貸有所約定，且
    原告並簽發本票乙張交被告收執以為擔保，但被告迄未將金錢交付原告乙○○，
    故兩造間之借款債權及本票債權均不存在。原告甲○○前於八十八年三月間為擔
    保原告乙○○向被告借款債權之受償，而提供系爭土地權利範圍二四分之三設定
    本金最高限額六百萬元之抵押權，因消費借貸契約無效，故縱抵押權已登記完畢
    ，應屬無效。且被告已向  鈞院聲請拍賣抵押物事件裁定，為確保權益，爰依法
    提起本訴等語；被告則以：原告乙○○確實積欠其七百零三九千五百元（其中向
    花旗銀行設定抵押貸款二百五十萬元，及迄今為止銀行貸款利息十四期計三十二
    萬九千五百元圴由被告承受；由被告代其向倪方良償還四十萬元之借款；由被告
    代其向林秋彬償儇一百二十萬元之借款及利息；向被告借款二百六十一萬元合計
    共七百零三萬九千五百元），被告為確保此債權，要求原告乙○○提供不動產設
    定抵押，而原告乙○○遂以其兄即原告甲○○之不動產為被告設定最高限額六百
    萬元之抵押權等語，資為抗辯。
二、本件原告主張：被告於八十九年三月二十八日向  鈞院主張原告乙○○於八十四
    年九月二十六日向其借款七百零三萬九千五百元，約定於八十四年十二月二十五
    日清償，詎料屆期後竟未清償，故而聲請拍賣抵押物，經  鈞院以八十九年度拍
    字第九二四號民事裁定准許，並以八十九年度民執字第一四四三七號執行查封在
    案之事實，業據其提出民事裁定及囑託登記函為證，並經本院調閱八十九年度拍
    字第九二四號及八十九年度民執字第一四四三七號卷宗，查核屬實，復為被告所
    不爭執，堪信為真正。惟原告乙○○否認有取得系爭七百零三萬九千五百元之借
    款。是本件所應審酌者乃在於，原告乙○○有無向被告借款用以清償訴外人倪方
    良及林秋彬之借款？被告與原告乙○○間有無成立免責之債務承擔？原告乙○○
    有無向原告借款二百六十一萬元？
三、按確認法律關係不存在之訴，如被告主張其法律關係存在時，應由被告負舉證責
    任（最高法院四十二年台上字第一七０號判例可資參照）。又票據執票人自認其
    執有票據之原因為消費借貸時，對其已交付借款之事實，應負舉證責任（最高法
    院七十六年度台上字第一五號判例可參照）。本件原告乙○○主張被告於拍賣抵
    押物之聲請事件中提出之本票共九張及支票一張之債權（借款）七百零三萬九千
    五百元不實在，提起本件訴訟，請求確認被告之系爭債權不存在，被告既自認系
    爭本票及支票係原告乙○○向其借款所簽發，自應就借款已交付之利己事實負舉
    責任。又消費借貸之借用人受貸與人之交付，兩者不以直接的授受為必要，貸與
    人使借用人所指示之第三人（例如借用人之債權人）受領之，亦足以具備要物性
    。
四、經查，被告稱原告乙○○簽發面額各二十萬元之支票二紙向訴外人倪方良調現，
    簽發面額各三十萬元支票二紙、三十三萬元支票乙紙、二十五萬元支票乙紙共一
    百一十八萬元向訴外人林秋彬調現，嗣經四人協商由被告代其清償之事實，業據
    證人倪方良及林秋彬到庭證述屬實，且原告複代理人孫立虹於本院八十九年九月
    十九日之言詞辯論期日中亦對證人林秋彬所言開立四張支票借款一百一十八萬元
    之事實不爭執，雖辯稱向訴外人林秋彬借調之一百一十八萬元業已清償云云，然
    按請求履行債務之訴，原告就其主張債權發生原因之事實固有舉證之責任，若被
    告自認此事實而主張該債權已因清償而消滅，則清償之事實，應由被告負舉證之
    責任（最高法院四十四年度台上字第七二五號判例、四十三年度台上字第七０六
    號判例可資參照），原告乙○○既未能舉證證明有清償之事實，則其主張該債權
    已因清償而消滅即不足採。是被告辯稱其代原告乙○○清償訴外人倪方良四十萬
    元、林秋彬一百二十萬元（含利息二萬元）而取得附表編號至編號所示之本
    票，應堪信為實在。
五、次按免責債務承擔，其成立方式有三，即由債務人與第三人訂立債務承擔契約而
    成立；或由債權人與第三人訂立債務承擔契約而成立，或由債權人、債務人與第
    三人訂立債務承擔契約而成立。後二者，於債務承擔契約成立時，債務人對於債
    權人之債務，即移轉於債務承擔人；前者則債務承擔契約成立後，須經債權人承
    認，始生債務移轉於債務承擔人之效力（民法第三百零一條規定可參）。換言之
    ，債務人與第三人訂立債務承擔契約，性質上類如無權處分，於債權人承認前對
    債權人不生效力，為避免不確定之狀態繼續，民法第三百零二條規定，債務人或
    承擔人，得定相當期限，催告債權人於該期內確答是否承認，如逾期不為確答者
    ，視為拒絕承認。債權人拒絕承認時，債務人或承擔人得撤銷其承擔契約。本件
    被告另辯稱原告乙○○以其及女兒李思儀為借用人，並以訴外人倪方良所有坐落
    中和市○○段一三六地號土地向花旗銀行設定抵押貸款二百五十萬元，嗣後以訴
    外人倪方良名義繳納十四期貸款利息之事實，雖據其提出土地登記謄本及匯款回
    條為證，而原告乙○○亦不爭執，且經本院依職權向花銀行調取貸款申請書及放
    （還）款資料查核屬實，堪信為真實，然原告乙○○否認系爭貸款債務已由被告
    承擔，而被告亦自承並未向債權人即花旗銀行催告確答是否承認，且系爭貸款之
    借用人名義迄今亦未辦理變更，從而，被告以其已承受原告乙○○向花銀行貸款
    二百五十萬元之債務而主張對原告乙○○取得二百五十萬元債權，洵屬無據。另
    被告辯稱其有以訴外人倪方良名義繳納十四期貸款利息云云，然查，系爭已繳納
    之十四期貸款利息之匯款人既非被告亦非原告乙○○，則縱令原告乙○○確實有
    因「他人」之繳納行為而受有利益，亦僅係該「他人」得否依無因管理或不當得
    利向原告乙○○請求償還之問題，尚難據此即謂系爭利息係被告代原告乙○○所
    繳納，進而謂原告乙○○有積欠其此部分之款項，是被告上開所辯，實不足採。
六、復按票據之實質原因甚多，或為贈與，或為買賣，或為確保當事人間已存在之法
    律關係，或為消滅已存在之法律關係，不勝枚舉，非僅囿於金錢借貸一端而使用
    之，上訴人謂被上訴人以系爭支票向其借款，則關於借貸契約之成立，尚應由上
    訴人負舉證責任，上訴人在事實審就此未能提出任何證明，則上訴人請求返還借
    款本息，即屬難予准許（最高法院五十九年台上字第三二四三號判例可資參照）
    。又消費借貸為要物契約，因金錢或其他代替物之交付而生效力，借用人對於交
    付之事實，如有爭執，應由主張已為交付之貸與人負舉證責任（最高法院七十二
    年度台上字第三０八四號判例可資參照）。本件被告主張原告乙○○簽發如附表
    編號至編號之本票及支票向其借款五十一萬元、十萬元及二百萬元一節，原
    告乙○○既否認有收受借款事實，則依前開判例意旨，被告自應負舉證之責，被
    告雖舉證人吳重興到庭證稱：「在八十七年十一月二十日至三十日間，乙○○介
    紹我向丁○○購買土地，在我家談，一坪二萬元，共要五百二十萬元，系爭土地
    之前未出賣過，李是在蓋房子的，我不知系爭土地有無與他人合建計劃，李告訴
    我買地放幾年會增值，我當時在家裏（二十日）就先給付劉現金一百萬元，（二
    十三日）我給五十萬元現金，再開我個人五十萬元支票，再陸陸續續給付共給了
    劉三百萬元，劉因土地未過戶當時開了三紙共二百萬元之本票給我，請乙○○背
    書，至於李與劉之間有無任何借貸行為我不知道且我只是純粹買地，我與合建之
    事無關，當時我將錢交給劉，李有向劉拿錢但拿多少我不知道．．．」、「．．
    ．我開的支票快屆期時，我問劉因我錢未進來，請先不要提示，劉稱已將票給李
    了，我就請李將票子拿回來，因李退了我三百多萬元，就沒有補給李」，然觀證
    人吳重興所為之證言，除關於購買土地之原因與被告所稱不相符外，證人吳重興
    亦僅知原告乙○○有向被告拿錢，至拿多少及為何拿錢一事並不清楚，是證人吳
    重興所為之證言，尚難作為有利於被告之證據，而支票為文義證券及無因證券，
    支票上權利係依支票文義而發生，與其基礎之原因關係各自獨立，支票上權利之
    行使不以其原因關係為前提，尚難因被告執有原告乙○○簽發之支票，即得證明
    其所主張之原因關係為存在，是被告既未能舉證以證實自己主張之事實為真實，
    則原告乙○○主張系爭借款不存在，應堪採信。
七、綜上所陳，原告乙○○主張被告對其簽發如附表示之票據及借款債權，於超過一
    百六十萬元部分（代償倪方良四十萬元，代償林秋彬一百二十萬元）不存在，尚
    無不合，應予准許。
八、末按最高限額抵押權之消滅原因，原則上與普通抵押權相同，然最高限額抵押權
    在確定以前，縱其擔保債權全數不存在，最高限額抵押權並不消滅，此為抵押權
    消滅上從屬性之一項例外。至於確定後抵押權，最高限額抵押權並非當然消滅，
    必須該抵押權已無擔保債權存在（無論其原因為何），基於該確定後抵押權之從
    屬性，該抵押權始歸消滅（最高法院十二年台上字第一０五五號判例可資參照）
    。又當事人於設定最高限額抵押權時，常約定其存續期間，此項約定足使該抵押
    權因存續期限之屆至而歸於確定。經查，本件系爭本金最高限額六百萬元之抵押
    權登記存續期間自八十八年三月日至八十九年三月二十九日止，有土地登記謄本
    在卷可稽，則依前所述，雖被告就附表所示之本票及支票之票據債權及借款債權
    於超過一百六十萬元部分已確認不存在，惟該抵押權既尚有一百六十萬元擔保債
    權存在，則系爭最高限額抵押權則未消滅，而執行程序無法強為割裂，是原告請
    求被告應將原告甲○○所有系爭土地，於八十八年蘆竹地政事務所蘆資字第一０
    四０四０號收件，八十八年三月三十一日登記，所設定本金最高限額六百萬元，
    權利範圍二四分之八之抵押權登記予以塗銷，並請求撤銷本院八十九年度民執字
    第一四四三七號強制執行事件所為之強制執行程序，難認正當，應予駁回。
九、本件判決之基礎已臻明確，兩造其餘之攻擊防禦方法及所提之證據，核與判決結
    果無影響，爰不予一一論述，併此敘明。
十、結論，本件原告之訴為一部有理由，一部無理由，並依民事訴訟法第七十九條但
    書，判決如主文。
中      華      民      國    九十      年      三      月    二十一    日
                                        臺灣桃園地方法院民事第一庭
~B法      官  林淑鳳
右為正本係照原本作成
如對本判決上訴須於判決送達後廿日內向本院提出上訴狀
中      華      民      國    九十      年      三      月    二十一     日
~B書  記  官  楊文雄
~F0
~T40
┌───────────────────────────────────────────────────┐
│附表：                                                                                                │
├─┬─────────┬─────────┬──────────┬────────┬─────────┤
│編│  種          類  │  發    票    日  │到      期      日  │ 票  面  金  額 │ 號      碼       │
│號│                  │                  │                    │ （新台幣）     │                  │
├─┼─────────┼─────────┼──────────┼────────┼─────────┤
│１│  本          票  │八十八年三月一日  │八十八年三月二十一日│參拾參萬元      │ＴＨ６１７２０４  │
├─┼─────────┼─────────┼──────────┼────────┼─────────┤
│２│  本          票  │八十八年二月九日  │八十八年五月十日    │參拾萬元        │ＴＨ６１７２０１  │
├─┼─────────┼─────────┼──────────┼────────┼─────────┤
│３│  本          票  │八十八年二月十日  │八十八年五月六日    │參拾萬元        │ＣＨ８５６４２    │
├─┼─────────┼─────────┼──────────┼────────┼─────────┤
│４│  本          票  │八十八年二月十二日│八十八年四月十日    │貳拾伍萬元      │ＴＨ６１７２０３  │
├─┼─────────┼─────────┼──────────┼────────┼─────────┤
│５│  本          票  │八十八年一月十日  │八十八年四月十二日  │貳拾萬元        │ＴＳ１３１６４０  │
├─┼─────────┼─────────┼──────────┼────────┼─────────┤
│６│  本          票  │八十七年十二月二十│八十八年四月二十八日│貳拾萬元        │ＣＨ８５６３７    │
│  │                  │八日              │                    │                │                  │
├─┼─────────┼─────────┼──────────┼────────┼─────────┤
│７│  本          票  │八十八年三月三十日│                    │伍拾壹萬元      │ＴＳ１３１６４３  │
├─┼─────────┼─────────┼──────────┼────────┼─────────┤
│８│  支          票  │八十八年四月二十日│                    │壹拾萬元        │0000000    │
├─┼─────────┼─────────┼──────────┼────────┼─────────┤
│９│  本          票  │八十八年四月一日  │八十九年四月一日    │貳佰萬元        │ＴＡ７７１３１７  │
├─┼─────────┼─────────┼──────────┼────────┼─────────┤
│０│  本          票  │八十四年九月二十六│八十四年十二月二十五│玖佰萬元        │ＣＨ８５６２７    │
│１│                  │日                │日                  │                │                  │
├─┼─────────┼─────────┼──────────┼────────┼─────────┤
│１│花旗銀行貸款      │                  │                    │貳佰伍拾萬元    │                  │
│１│                  │                  │                    │                │                  │
├─┼─────────┼─────────┼──────────┼────────┼─────────┤
│２│十四期貸款利息    │                  │                    │參拾貳萬玖仟伍佰│                  │
│１│                  │                  │                    │元              │                  │
└─┴─────────┴─────────┴──────────┴────────┴─────────┘


司法院資訊處製作；財團法人民間司法改革基金會備份。
